臺灣屏東地方法院刑事判決
110年度訴字第392號
公  訴  人  臺灣屏東地方檢察署檢察官
被      告  邱應垣



選任辯護人  蔡將葳律師
上列被告因過失致死案件，經檢察官提起公訴（110年度偵字第6
892號），本院判決如下：
    主    文
甲○○犯過失致人於死罪，處有期徒刑陸月，如易科罰金，以新臺
幣壹仟元折算壹日。
    犯罪事實
一、甲○○在址設屏東縣○○鄉○○路000○0號之萬泰交通有限公司（
    下稱萬泰公司）用地內飼養黑色犬隻1隻（下稱涉案犬隻）
    ，本應注意妥善管理，防止其所飼養犬隻無故侵害他人之生
    命、身體，亦不得疏縱犬隻在道路上奔走妨害交通，以免影
    響公眾通行之安全，且亦無不能注意之情事，竟疏未注意看
    管，於110年4月8日放任涉案犬隻在前址內外隨意閒蕩，並
    奔跑橫越前址前方馬路，追逐馬路上行經之車輛。於同日7
    時30分許，適歐珍菱騎乘車牌號碼000-000號普通重型機車
    （下稱前揭機車）沿成功路由南往北行經萬泰公司前，涉案
    犬隻突然自路旁竄出並快速由西向東橫越道路，歐珍菱見狀
    緊急煞停，機車因而失控倒地滑行，歐珍菱亦摔倒在地（下
    稱本案交通事故），致受有左側胸部鈍挫傷合併第2至8肋骨
    骨折及血胸、頭部外傷顱內出血(蜘蛛網膜下腔出血)、左側
    肩胛骨骨折、全身多處擦挫傷等傷害，旋經送至屏基醫療財
    團法人屏東基督教醫院救治，再於同日13時52分許轉送國軍
    高雄總醫院救治，然迄同年月17日12時20分許，仍因顱內出
    血、左側肩胛骨及左側肋骨多處骨折併氣血胸而死亡。嗣經
    員警調閱本案交通事故地點之監視器錄影畫面，始循線查悉
    上情。
二、案經歐珍菱之配偶乙○○告訴、屏東縣政府警察局屏東分局報
    告暨臺灣屏東地方檢察署檢察官相驗後自動檢舉偵查起訴。
    理    由
壹、程序部分：
    被告以外之人於審判外之言詞或書面陳述，除法律有規定者
    外，不得作為證據，刑事訴訟法第159條第1項固有明文。惟
    被告以外之人於審判外之陳述，經當事人於審判程序同意作
    為證據，法院審酌該言詞陳述或書面陳述作成時之情況，認
    為適當者，亦得為證據，刑事訴訟法第159條之5第1項亦有
    明文。本判決以下引用各項被告甲○○以外之人於審判外之言
    詞或書面陳述，檢察官、被告及其辯護人均同意有證據能力
    （見本院卷第65、111、207頁），經審酌該等言詞或書面陳
    述作成時之情況認為適當，依前揭法條，均得為證據。
貳、實體部分：
  一、訊據被告固不否認有於萬泰公司用地內飼養黑色犬隻，以
      及被害人歐珍菱於前揭時間騎乘前揭機車行經萬泰公司前
      道路，並因涉案犬隻之故，發生本案交通事故，因此受有
      前揭傷勢，經送醫治療，仍於同年月17日12時20分許，因
      顱內出血、左側肩胛骨及左側肋骨多處骨折併氣血胸而死
      亡之事實，惟矢口否認有何過失致死犯行，辯稱：與被害
      人歐珍菱發生本案交通事故之涉案犬隻非我所飼養之黑色
      犬隻，我共飼養犬隻5隻，於本案交通事故發生時，均關
      在萬泰公司內云云（見本院卷第62、63頁）。辯護人則為
      被告辯護稱：萬泰公司停放17輛砂石車，平日車輛進出頻
      繁，該廠大門每日以人力於4、5時許開啟，中午關閉，14
      、15時許再開啟，22時許關閉，因此呈現半開放空間，無
      法完全隔絕動物進入，案發前2日內在萬泰公司場內出現
      並長時間逗留之黑色犬隻非被告所飼養，而是他人飼養之
      走失犬隻，被告自無從管束。再者本案交通事故於110年4
      月8日發生，被告嗣於同年月18日始經員警通知並就本案
      交通事故接受警詢始悉本案交通事故之經過，故被告於同
      年月15日贈送其所飼養之黑色犬隻1隻予萬泰公司司機丁○○，並非蓄意滅證，被告倘欲湮滅證據大可以他法為之，
      無需贈送予員警得循線查獲之人，自不能推論被告送給丁○○之黑色犬隻即為涉案犬隻云云（見本院卷第71、72、32
      6至329頁）。經查：
    ㈠被害人於110年4月8日7時30分許騎乘前揭機車沿成功路由
      南往北行經萬泰公司前，涉案犬隻突然自路旁竄出並快速
      由西向東橫越道路，被害人見狀緊急煞停，機車因而失控
      倒地滑行，被害人亦摔倒在地，致受有左側胸部鈍挫傷合
      併第2至8肋骨骨折及血胸、頭部外傷顱內出血(蜘蛛網膜
      下腔出血)、左側肩胛骨骨折、全身多處擦挫傷等傷害，
      經送至屏基醫療財團法人屏東基督教醫院救治，再於同日
      13時52分許轉送國軍高雄總醫院救治，然迄同年月17日12
      時20分許，仍因顱內出血、左側肩胛骨及左側肋骨多處骨
      折併氣血胸而死亡等情，業經本院當庭勘驗本案交通事故
      發生時，萬泰公司對面工廠架設之監視器錄影畫面屬實，
      並製有本院勘驗筆錄暨擷圖在卷可參（見本院卷第108、1
      09、153至155頁），復有屏東縣政府警察局屏東分局處理
      相驗案件初步調查報告暨報驗書、職務報告、高雄榮民總
      醫院診斷證明書、高雄榮民總醫院法醫參考病歷摘要、高
      雄榮民總醫院110年8月18日高總管字第1103403138號函暨
      檢附之被害人病歷資料、道路交通事故現場圖、道路交通
      事故調查報告表㈠、表㈡、前揭機車車號及被害人證號查詢
      結果、道路交通事故照片13幀、相驗筆錄、臺灣屏東地方
      檢察署相驗屍體證明書、臺灣屏東地方檢察署檢驗報告書
      在卷可考（見相卷第11、13、33至37、41至45、51至63、
      71、81至101頁；本院卷第37頁；病歷卷全卷），被告就
      此亦不爭執（見本院卷第63頁），是此部分之事實，首堪
      認定。又被告於本案交通事故發生前，即在萬泰公司內飼
      養犬隻5隻，其中黃色3隻、黑色2隻等節，業據被告自承
      在卷（見警卷第127頁），並有蒐證照片20幀、萬泰公司
      內狗籠分布圖在卷可稽（見相卷第121、169至187頁）。
      是本案應審酌者厥為涉案犬隻是否即為被告飼養在於萬泰
      公司之黑色犬隻，以下分述之。
　　㈡經本院會同公訴人、被告及其辯護人當庭播放本案交通事
      故前後萬泰公司對面工廠監視器檔案（檔名分別為：A01_
      00000000000000）實施勘驗，自影像中觀之，於本案交通
      事故發生前，即當日6時許，斯時萬泰公司大門敞開，涉
      案犬隻為毛色黑色、繫有頸圈之犬隻，未連接牽繩或其他
      拘束其行動之物而得自由行動，而經疏縱在道路上奔走妨
      害交通，涉案犬隻除短暫徘徊於萬泰公司外馬路、對面工
      廠空地上以外，多於萬泰公司場內活動，期間有追逐騎乘
      機車與駕駛汽車進入萬泰公司內之人員，並跟隨萬泰公司
      內步行之被告或其他人員，並有在旁搖尾巴、徘徊奔跑等
      情形，過程中萬泰公司人員俱無驅趕涉案犬隻之舉；嗣於
      當日7時30分許，涉案犬隻在萬泰公司場外馬路上活動，
      接連追逐行經萬泰公司前馬路上行經之汽機車，其後由東
      往西橫越馬路至萬泰公司對面工廠，復由西往東橫越馬路
      往萬泰公司方向奔跑，適被害人騎乘前揭機車沿成功路由
      南往北行經該處，見狀緊急煞停，被害人因此人車倒地，
      隨後涉案犬隻即奔跑進入萬泰公司內，並在萬泰公司場內
      奔跑、徘迴等情形，有本院勘驗筆錄暨擷圖在卷可查（見
      本院卷第106至109、147至155頁）。依前揭勘驗結果可知
      ，涉案犬隻繫有頸圈，依常情而論應為有人飼養之犬隻，
      且涉案犬隻於110年4月8日均未遭關籠、繫繩管束而得自
      由任意活動，期間除曾在萬泰公司前道路上任意追逐路人
      、在道路上閒晃之短暫情形，多在萬泰公司內活動，並有
      跟隨萬泰公司內人員而未遭何人驅趕等情形，更與該公司
      內人員及被告互動良好，足信涉案犬隻應係飼養在萬泰公
      司內之犬隻乙情，應堪認定。參以被告於本院準備程序時
      供稱：本案交通事故當日7時23分許自萬泰公司場內經過
      ，後方跟隨黑色犬隻1隻之人是我等語（見本院卷第110頁
      ）而自承在涉案犬隻旁者即為其，且被告確有在萬泰公司
      內飼養黑色犬隻，業如前述，堪認涉案犬隻即為被告飼養
      之黑色犬隻。
　　㈢證人即屏東縣政府警察局局交通警察隊長治小隊員警丙○○
      於本院審理時證稱：本案交通事故是由我到現場處理，當
      日繪製道路交通事故現場圖草圖，事故後一、二天內完成
      電腦圖，並在其上登打記載「稱因碰撞動物（狗）倒地，
      經測無飲酒」等文字。本案交通事故當日我排除現場後，
      便到萬泰公司辦公室調閱監視器，我有遇到被告並向其告
      知要調閱監視器，經操作後才發現被告的監錄系統內並沒
      有存檔可供調閱。後來我向萬泰公司對面工廠調閱監視器
      ，調閱後發現涉案犬隻於案發前在萬泰公司內外徘徊並追
      逐機車騎士，我便再去問被告，並進入萬泰公司內查看場
      內5只狗籠及犬隻情形，以及拍攝照片與繪製萬泰公司內
      狗籠分布圖，其中1只狗籠是空著的。我們辦案原則上是
      個人辦個人的案件等語（見本院卷第290至307頁）。審之
      員警丙○○為本案交通事故到場處理並為後續偵查作為之承
      辦員警，其作為交通小隊員警承辦本案交通事故顯係出於
      偶然之契機，自無虛構誣陷被告之情，且對本案交通事故
      之後續偵查情形，相較於其他非主要承辦員警，自有較深
      刻之記憶，並有其製作之前揭書證可資參照，足認證人丙○○前揭證述應屬非虛。是依證人丙○○所證前詞，可知員警
      丙○○前往萬泰公司查訪、拍攝並繪製前揭萬泰公司內狗籠
      分布圖時，被告於萬泰公司內5處各放置有1只鐵籠，其中
      4只鐵籠內飼有犬隻，分別為黃色3隻、黑色1隻，另1只鐵
      籠則為閒置空籠乙情，並有蒐證照片20幀、萬泰公司內狗
      籠分布圖存卷可佐（見相卷第121、169至187頁），此部
      分事實已堪認定。
　　㈣就前揭萬泰公司內閒置空籠內原由被告飼養黑色犬隻1隻，
      被告於本案交通事故發生後，即於110年4月15日將該黑色
      犬隻贈與萬泰公司司機丁○○，丁○○收養後不久即走失乙情
      ，業據被告供稱：我於110年4月15日下午將萬泰公司內狗
      籠分布圖所示編號2之黑色犬隻贈送給丁○○等語（見警卷
      第127頁；本院卷第63頁），核與證人丁○○於本院審理時
      證稱：被告於110年4月19日我接受警詢前幾天即同年月15
      日給我1隻黑色犬隻，過兩天即同年月17日傍晚5、6點就
      發現不見了等語相符（見本院卷第227、228、242至244頁
      ）。則依被告行為時序，被告送給丁○○之黑色犬隻顯可疑
      為涉案犬隻。又被告供稱：萬泰公司司機丁○○因其檳榔園
      時常遭人竊取檳榔，便向我討要一隻狗看顧檳榔園等語（
      見警卷第127頁；本院卷第63頁）；證人丁○○於本院審理
      時證稱：我因為檳榔園遭竊而於110年4月15日約5日前，
      曾向被告討要1隻比特犬，惟被告回稱等比特犬生了小狗
      再給我，因此沒有給我等語（見本院卷第227、228、242
      至244頁），依被告與證人丁○○前揭所述，可知丁○○於110
      年4月15日前約5日，原係向被告索討比特犬，被告也答應
      給與比特犬，然需等待將來比特犬生產，雙方並未提及贈
      送黑色犬隻之事，惟被告卻於同年月15日，將所飼黑色犬
      隻1隻贈與丁○○，此舉顯與原先雙方約定待比特犬生產後
      再贈與比特犬之情形相悖。復自前揭蒐證照片觀之，各該
      狗籠雖均擺放於露天地面上，惟均有架高遠離地面、設置
      鐵皮、輪胎皮等物品組成之屋頂以供犬隻遮蔽風雨，其內
      並有設置鐵盆等食器，足見被告飼養各該犬隻時間非短，
      有其固定之照料方式，難認有臨時收養或有隨時供出養之
      情形，倘非心虛，被告何以不依原定計畫贈與比特犬給丁○○，反急於將其飼養之黑色犬隻贈與丁○○，益見被告原飼
      養在萬泰公司該閒置空狗籠內，其後贈與丁○○之黑色犬隻
      1隻，即為本案交通事故之涉案犬隻。
　　㈤辯護人雖辯以：被告於110年4月18日前不知道本案交通事
      故與犬隻相關，亦無從知悉被害人發生死亡結果，故被告
      曾送黑色犬隻1隻予丁○○乙事純屬巧合等語（見本院卷第3
      28頁）。惟查，被告於本案交通事故發生前後均在萬泰公
      司大門附近，斯時前後亦曾與涉案犬隻互動，當日並經員
      警向其請求調閱監視器等情，業據被告於本院準備程序時
      供稱：本案交通事故當日7時23分許，在萬泰公司內自勘
      驗畫面左側向右步行、身後跟著黑色犬隻1隻之人是我。
      同日時36分許自勘驗畫面右側向左步行之人也是我，同日
      時57分經過之人也是我，當時員警是來向我要大門監視器
      錄影檔案等語明白（見本院卷第110頁），則被告主觀上
      當可自涉案犬隻當日行動，以及後續員警來訪請其調閱監
      視器等節察知本案交通事故與涉案犬隻之關聯性，被告及
      其辯護人前開所辯純屬片面辯詞難認可採。
　　㈥辯護人另辯以：倘若涉案犬隻確為被告原飼養在萬泰公司
      內狗籠分布圖編號2所示狗籠內之黑色犬隻，惟勘驗畫面
      均未見被告所飼養其他4隻犬隻，何以被告放任涉案犬隻
      到處跑，另外4隻從頭到尾均關於籠內，顯與常情不符等
      語（見本院卷第327頁），然本案交通事故當時除涉案犬
      隻外，其餘被告飼養犬隻是否確實關於籠內或在何處，並
      無相關事證足佐。且飼養複數犬隻之人就個別犬隻採取放
      養或關籠等相異飼養方式，非全然無從想像。是辯護人前
      開所辯係為個人事後臆測之詞，難認有理。
　　㈦辯護人另執證人即員警陳建仲於本院審理時證稱：本案交
      通事故發生時，我與救護車先到場，我看到被害人時詢問
      被害人如何發生本案交通事故，被害人完全沒有講到與狗
      有關，她告訴我說她忘記了，不知道怎麼發生的，她當時
      回答我的狀況就是這樣，我印象相當深刻。我沒有告訴丙○○本案交通事故是因為與犬隻相撞等語（見本院卷第307
      至314頁），而辯以：就前揭證人證述可知陳建仲應不可
      能在本案交通事故當日就告訴交通小隊員警丙○○與犬隻有
      關，如果丙○○當天就知道與狗有關，除了向被告調閱監視
      器，應該也會去萬泰公司內查看並向被告詢問犬隻情形，
      足見被告確實無從知悉本案交通事故與犬隻相關，更無故
      意將犬隻贈與他人以滅證之舉等語（見本院卷第327、328
      頁）。惟丙○○於當日是否知悉或其偵辦經過，與被告是否
      知悉涉案犬隻與本案交通事故相關，並無必然之關聯性，
      辯護人徒以丙○○於案發當日未詢問犬隻乙節，逕謂被告不
      知其事，顯違論理法則，當非有理。
　　㈧證人丁○○雖於本院審理時證稱：我在萬泰公司擔任砂石車
      司機二年，不清楚公司內養狗情形，只知道大門口有兩隻
      狗被籠子關起來，我沒有注意過其他3只場內的狗籠情形
      ，我是來上班的，不是來顧狗的，我任職期間沒有看過狗
      在廠內遊蕩，沒有看過被告把狗放出來走一走。110年4月
      8日3時5分許，即本院卷第139頁勘驗擷圖中騎乘機車到萬
      泰公司門前停車，打開萬泰公司大門之人是我，當時廠內
      跑出來的黑色犬隻我沒有印象，我以前沒有看過這隻狗，
      這隻狗不是場內養的，我不知道為什麼牠會在場內，我開
      門時牠衝出來我也很驚訝，這隻狗全身都是黑色的，被告
      後來送給我的狗雖然也是黑色的，但胸口有白毛，腳也有
      米黃色斑點等語（見本院卷第242頁）。然查，經本院會
      同公訴人、被告及其辯護人當庭播放本案交通事故前後萬
      泰公司對面工廠監視器檔案（檔名分別為：A01_00000000
      000000、A01_00000000000000、A01_00000000000000、A0
      1_00000000000000、A01_00000000000000、A01_00000000
      000000、A01_00000000000000、A01_00000000000000、A0
      1_00000000000000、A01_00000000000000）實施勘驗，影
      像內容為自110年4月7日13時59分許起，迄至翌（8）日6
      時許之接續數個影像檔案，期間可見有黑色犬隻1隻在萬
      泰公司內活動、徘徊，在萬泰公司內人員身邊徘徊奔跑，
      過程中未見萬泰公司內人員驅趕，該黑色犬隻亦未見有因
      遭大門口兩側籠內犬隻咆叫示威驅趕而退避之情況，有本
      院勘驗筆錄暨擷圖在卷可查（見本院卷第93至106、115至
      145頁）。是該黑色犬隻應為萬泰公司內飼養之犬隻，證
      人丁○○證稱非萬泰公司內飼養之犬隻，已屬可疑。雖證人
      丁○○所證該黑色犬隻與被告事後贈與的黑色犬隻為不同之
      犬隻等語，惟被告在萬泰公司內飼養黑狗2隻乙事，已經
      認定在前，丁○○又自承其均未注意萬泰公司內犬隻情形，
      且斯時為半夜，天色昏暗，證人丁○○騎機車到場、打開萬
      泰公司大門再換乘場內場車輛駛出之短暫期間，是否能清
      晰辨認黑色犬隻係被告飼養之黑狗2隻中何者即非無疑，
      其竟能斷言受贈之黑色犬隻非涉案犬隻，尚非可信，是前
      揭證人丁○○證述尚無從採為對被告有利認定之證據。　　
　　㈨對於一定結果之發生，法律上有防止之義務，能防止而不
      防止者，與因積極行為發生結果者同。因自己行為致有發
      生一定結果之危險者，負防止其發生之義務，刑法第15條
      定有明文。而不作為犯責任之成立要件，除須具備作為犯
      之成立要件外，尚須就該受害法益具有監督或保護之義務
      ，此存在之監督或保護法益之義務狀態，通稱之為保證人
      地位。於過失不作為犯，即為有無注意義務之判斷，此種
      注意義務之來源，除上揭刑法第15條訂明之法律明文規定
      及危險前行為外，依一般見解，尚有基於契約或其他法律
      行為、習慣或法律精神、危險共同體等來源（最高法院10
      7年度台上字第1283號判決意旨可資參照）。再按飼主應
      防止其所飼養動物無故侵害他人之生命、身體、自由或財
      產；任何人不得疏縱或牽繫畜、禽或寵物在道路奔走，妨
      害交通，動物保護法第7條、道路交通安全規則第140條第
      7款分別定有明文。被告既為涉案犬隻之飼主，依法負有
      防止涉案犬隻無故侵害他人生命、身體等法益，不得疏縱
      犬隻在道路上奔走妨害交通之義務，對於涉案犬隻之管理
      ，具有保證人地位，且被告明知萬泰公司門前即為人車通
      行之道路，自應注意防止其所飼養犬隻無故侵害他人之生
      命、身體，亦不得疏縱犬隻在道路上奔走妨害交通，而依
      當時情形，並無不能注意之情事，其竟疏未注意將涉案犬
      隻拴綁或為其他適當之管束，任涉案犬隻自由橫越萬泰公
      司前道路，致騎乘機車行經該處之被害人突見涉案犬隻橫
      越道路，緊急剎車後機車失控，人車倒地，受傷並因傷重
      死亡，被告顯有不作為之過失甚明，且其過失行為與被害
      人死亡結果間，具有相當因果關係，足認其有過失致人於
      死之犯行。
    ㈩綜上所述，被告及其辯護人上開所辯，均非可採，本案事
      證已臻明確，被告犯行洵可認定，應依法論科。
  二、論罪科刑：　
    ㈠核被告所為，係犯刑法第276條之過失致人於死罪。
    ㈡被告前開犯罪之科刑，爰以被告之責任為基礎，並審酌被
      告身為涉案犬隻之飼主，負有看管約束涉案犬隻之義務，
      且本案交通事故時地，乃公眾往來通行之道路，猶放任涉
      案犬隻自行在外，未在旁予以適當之管束，因而發生本件
      交通事故，顯然欠缺飼養動物之正確觀念，甚至在該涉案
      犬隻發生本案交通事故事後，猶將涉案犬隻贈與不知情之
      丁○○，並於偵審中飾詞卸責，未見絲毫悔意，且迄今尚未
      與告訴人成立和解並賠償其損失之犯後態度，實為可議。
      並衡以被告如犯罪事實所載本案過失行為違反義務之程度
      。兼酌告訴人表示倘若判決被告有罪，請求從輕量刑等語
      （見本院卷第329頁）。暨考量被告於本院審理中自陳之
      教育程度、工作、婚姻及家庭情形等語（見本院卷第326
      頁）之智識程度、家庭生活及經濟狀況等一切情狀，量處
      如主文所示之刑，併依刑法第41條第1項前段規定，諭知
      易科罰金之折算標準。
據上論斷，應依刑事訴訟法第299條第1項前段，刑法第276條、
第41條第1項前段，刑法施行法第1條之1第1項，判決如主文。
本案經檢察官李忠勳提起公訴，檢察官吳政洋到庭執行職務。
中    華    民    國   111    年    4     月    21    日
            刑事第四庭  審判長法  官  黃柏霖
                              法  官  林敬超
                              法  官  錢毓華
以上正本證明與原本無異。
如不服本判決應於收受判決後20日內向本院提出上訴書狀，並應
敘述具體理由；其未敘述上訴理由者，應於上訴期間屆滿後20日
內向本院補提理由書（均須按他造當事人之人數附繕本）「切勿
逕送上級法院」。
中　　華　　民　　國　　111 　年　　4 　　月　　21　　日
                              書記官  郭淑芳
附錄本案論罪科刑法條：刑法第276條。
中華民國刑法第276條
因過失致人於死者，處5 年以下有期徒刑、拘役或50萬元以下罰
金。